【裁判字號】    98,訴,80
【裁判日期】    980409
【裁判案由】    損害賠償
【裁判全文】
臺灣屏東地方法院民事判決                98年度訴字第80號
原      告  泰安產物保險股份有限公司高雄分公司
法定代理人  乙○○
被      告  甲○○
上列當事人間請求損害賠償事件，本院於民國98年3 月26日言詞
辯論終結，判決如下：
    主  文
被告應給付原告新臺幣伍拾肆萬伍仟伍佰拾柒元，及自民國九
十七年十一月三日起至清償日止，按年息百分之五計算之利息。
訴訟費用由被告負擔。
    事實及理由
一、原告主張：被告甲○○為依法令從事公務之人員，負有依法
    行使協助偵查犯罪及有關警察業務交通事項之職權。竟因訴
    外人許貴榮請託並允以事成後將給予報酬，明知另一訴外人
    何信富向原告據以申請之道路交通事故未發生或係駕駛人自
    撞，仍自民國92年11月間起至94年11月間止，在任職屏東縣
    警察局屏東分局萬丹分駐所及長治分駐所期間，僅依訴外人
    許貴榮所提供之傷者、死者及人頭肇事者之年籍資料、車籍
    資料，在職務上所掌得以出具之道路交通事故證明書之公文
    書上「肇事時間」欄、「肇事地點」欄、「當事人姓名」欄
    、「駕駛或乘坐車輛種類號碼」欄、「肇事情形」欄內，登
    載不實之內容。完成前開登載不實之道路交通事故證明書後
    ，即將前開登載不實之道路交通事故證明書交予訴外人許貴
    榮、幫助許貴榮詐欺取財犯意之另一訴外人張瑞蓮及不符合
    保險理賠要件之傷者何信富，以該被保險人所有之車輛發生
    道路交通事故致人受傷為由，向原告申請保險給付，原告因
    被告所為之不實公文書而陷於錯誤，故核定給付訴外人何信
    富保險申請之保險金額新臺幣（下同)545,537 元 。被告上
    開行為，業經台灣高等法院高雄分院97年度上訴字第895 號
    判處有期徒刑4 年6 月。本案原告因受詐欺而為保險給付以
    致受有損害，爰以共同侵權行為損害賠償責任提起訴訟。並
    聲明：如主文第1 項所示。
二、被告則以：被告係應訴外人許貴榮之請託，核發登載不實之
    道路交通事故證明書，惟許貴榮取得該交通事故證明書後，
    係作何用途，向何保險公司提出，被告均不知情，被告並無
    與許貴榮向原告詐領保險金之共同侵權行為。且本件被告核
    發登載不實之道路交通事故證明書，係自92年11月間至94年
    11月間所為，原告提起本件訴訟之時，已逾侵權行為請求之
    2 年消滅時效。並聲明：原告之訴駁回。
三、原告主張因被告上開行為經臺灣高等法院高雄分院97年度上
    訴字第895 號判決被告有期徒刑4 年6 月，另原告因被告所
    為之登載不實道路交通事故證明書業已支出保險金額545,53
    7 元予許信富等情，業據原告提出前揭刑事判決影本、理賠
    計算書、汽車險賠款同意書及強制汽車責任保險受益人直接
    請求給付申請書為證，且為被告所不爭執，堪信為真實。
四、本件爭點：(一)被告行為是否構成侵權行為而應負賠償責任？
    (二)本件是否罹於時效？
(一)、按因故意或過失，不法侵害他人之權利者，負損害賠償責任
    。數人共同不法侵害者，連帶負賠償責任。民法第184 條第
    1 項前段、第185 條第1 項前段分別定有明文，惟同條項前
    段所謂共同侵權行為，須共同行為人皆已具備侵權行為之要
    件始能成立，若其中一人無故意過失，則其人非侵權行為人
    ，不負與其他具備侵權行為要件之人連帶賠償損害之責任，
    ；又民事上之共同侵權行為與刑事上之共同正犯，其構成要
    件並不完全相同，共同侵權行為人間不以有意思聯絡為必要
    ，數人因過失不法侵害他人之權利，苟各行為人之過失行為
    ，均為其所生損害共同原因，即所謂行為關連共同，亦足成
    立共同侵權行為，依民法第185 條第1 項前段之規定，各過
    失行為人對於被害人應負全部損害之連帶賠償責任。最高法
    院22年上字第3437號、67年台上字第1737號判例意旨參酌。
    經查：被告甲○○與訴外人許貴榮、張瑞蓮、何信富基於共
    謀詐欺取財之犯意聯絡，偽造不實道路交通事故證明書，使
    原告陷於錯誤核定給付保險理賠，被告業經刑事認定其對於
    主管事務圖利罪處有期徒刑4 年6 月，有臺灣高等法院高雄
    分院97年度上訴字第895 號刑事判決可參，業如上述。被告
    雖抗辯其不知情，訴外人許貴榮持交通事故證明書係做何用
    途，惟其既不否認有製作不實的交通事故證明書，交付予訴
    外人許貴榮，而許貴榮、張瑞蓮、何信富等人既係持被告所
    開具之不實登載道路交通事故證明書方得向原告詐領保險金
    ，則被告之行為與許貴榮等人之詐領行為間自有相當因果關
    係，故被告之行為自已侵害原告之財產權，其是否知悉訴外
    人許貴榮將持其所開具之證明書作何用途、向何保險公司申
    請等情事，自無礙原告財產之損害，是因被告製作不實之交
    通事故證明書所致，是以被告與訴外人許貴榮等人之行為，
    構成共同侵權行為，應對原告負連帶賠償責任。
(二)、被告甲○○所為時效抗辯不足採：
    被告甲○○雖抗辯所開具之不實道路交通事故證明書係自92
    年11月間至94年11月間，原告應於其時即已知悉被告之侵權
    行為，其侵權行為損害賠償請求權已罹於時效云云。原告主
    張其係於97年2 月15日本院刑事判決後方知悉侵權行為等語
    。按民法第197 條第一項規定：「因侵權行為所生之損害賠
    償請求權，自請求權人知有損害及賠償義務人時起，2 年間
    不行使而消滅」。所謂知有損害及賠償義務人之知，係指明
    知而言。如當事人間就知之時間有所爭執，應由賠償義務人
    就請求權人知悉在前之事實，負舉證責任。此有最高法院72
    年臺上字第1428號判例可參。經查，被告甲○○與訴外人許
    貴榮、張瑞蓮、何信富等人，其偽造不實道路交通事故證明
    書詐領保險給付之犯罪事實，歷時非短、共犯人數眾多、事
    實經過複雜，且偵查程序並非公開，衡情，於警方調查及檢
    察官偵查程序中，原告無從知悉特定之共犯成員及具體犯罪
    事實，被告復無法證明原告於被告出具不實之證明書時即已
    知悉侵權行為，自難以此認定原告侵權行為之請求權自被告
    出具之不實之證明書時起算。是原告主張其係本院97年2 月
    15 日 所為之刑事判決送達時，始知被告為共犯之成員而知
    悉賠償義務人，而於97年10月2 日提起本件民事訴訟，自未
    罹於2 年時效期間，被告抗辯原告請求權業已罹於時效消滅
    ，顯屬無據。
五、從而，原告本於侵權行為法律關係，請求被告應給付原告
    545,537 元，及自起訴狀繕本送達翌日，即自97年11月3 日
    起至清償日止，按年息百分之5 計算之利息，為有理由，應
    予准許。
六、結論：原告之訴為有理由，依民事訴訟法第78條之規定，判
    決如主文。
中    華    民    國    98    年    4     月    9     日
                  民事第二庭        法  官  吳思怡
正本係照原本作成。
如不服本判決，應於收受送達後20日內向本院提出上訴書狀，其
未表明上訴理由者，應於提出上訴後20日內向本院補提理由書狀
（均須按他造當事人之人數附繕本）。
中    華    民    國    98    年    4     月    9    日
                                    書記官  陳勃諺


司法院資訊處製作；財團法人民間司法改革基金會備份。
